最高法院刑事判決　　　　　　　　一○○年度台非字第四四號
上　訴　人　最高法院檢察署檢察總長
被　　　告　姚宗廷
上列上訴人因被告公共危險案件，對於台灣台北地方法院中華民
國九十七年九月三十日第一審確定簡易判決（九十七年度北交簡
字第一三一七號，聲請簡易判決處刑案號：台灣台北地方法院檢
察署九十七年度偵字第一三五六七號），認為違法，提起非常上
訴，本院判決如下：
    主  文
原判決撤銷。
本件公訴不受理。
    理  由
非常上訴理由稱：「一、按判決不適用法則或適用不當者，為違
背法令；法院對於被告無審判權者，應諭知不受理之判決。刑事
訴訟法第三百七十八條、第三百零三條第六款分別定有明文。又
現役軍人犯陸海空軍刑法或其特別法之罪，依軍事審判法之規定
追訴審判之，軍事審判法第一條第一項定有明文。查本件原判決
以被告姚宗廷於（民國）九十七年五月三十日凌晨零時許，在台
北市○○○路之錢櫃KTV ，與朋友共同飲用啤酒後，明知自己飲
酒過量，且酒精將使駕駛行為反應遲鈍等情形，已達不能安全駕
駛動力交通工具之程度，竟仍駕駛9K-9778 號自用小客車行駛於
道路。嗣於同日凌晨一時三分許，行經台北市○○路○段一一六
巷九號前，為警攔檢並施以酒精濃度測試，發現其呼氣所含酒精
濃度達每公升0.67毫克，因依刑法第一百八十五條之三規定，論
處被告服用酒類，不能安全駕駛動力交通工具而駕駛罪刑，固非
無見。二、惟查被告自八十七年八月二十三日入伍，迄上開犯罪
行為時及發覺犯罪時，仍在服役中，為現役軍人，有國防部北部
地方軍事法院檢察署九十九年十一月二十三日國偵北檢字第0990
004307號函、及個人電子兵籍資料各一份附台灣台北地方法院檢
察署九十九年度非字第五號卷可稽。又其所犯依陸海空軍刑法第
五十四條第一項規定：『服用毒品、麻醉藥品、酒類或其他相類
之物，不能安全駕駛動力交通工具而駕駛者，處一年以下有期徒
刑、拘役或新台幣十萬元以下罰金』，亦有處罰明文。揆之首開
說明，被告上開犯罪應依軍事審判法之規定追訴審判之，普通法
院對之並無審判權，乃原審竟誤為實體判決，自有適用法則不當
之違背法令。案經確定，且於被告不利，爰依刑事訴訟法第四百
四十一條、第四百四十三條提起非常上訴，以資糾正。」等語。
本院按：法院受理訴訟不當者，其判決當然違背法令，刑事訴訟
法第三百七十九條第五款規定甚明。又軍事審判法第一條第一項
前段規定：「現役軍人犯陸海空軍刑法或其特別法之罪，依本法
之規定追訴審判之。」陸海空軍刑法第五十四條第一項規定：「
服用毒品、麻醉藥品、酒類或其他相類之物，不能安全駕駛動力
交通工具而駕駛者，處一年以下有期徒刑、拘役或科或併科新台
幣二十萬元以下罰金。」故現役軍人觸犯該罪者，依陸海空軍刑
法第一條之規定，應依該法處罰，並由軍事審判機關追訴審判。
本件原判決事實認定：被告於九十七年五月三十日凌晨零時許，
在台北市○○○路錢櫃KTV 店，與朋友共同飲用啤酒後，明知自
己飲酒過量，且酒精將使駕駛行為反應遲鈍等情形，已達不能安
全駕駛動力交通工具之程度，竟仍駕駛9K-9778 號自用小客車。
嗣於同日凌晨一時三分許，行經台北市○○路○段一一六巷九號
前，為警攔檢並施以酒精濃度測試，發現其呼氣所含酒精濃度達
每公升0.67毫克等情。而論被告以刑法第一百八十五條之三之服
用酒類，不能安全駕駛動力交通工具而駕駛罪，處罰金新台幣九
萬二千元，並諭知如易服勞役之折算標準。惟查：被告自八十七
年八月二十三日起入伍服役，迄上開犯罪行為時及發覺犯罪時，
仍在服役中，為現役軍人，有國防部北部地方軍事法院檢察署九
十九年十一月二十三日國偵北檢字第0990004307號函、被告之個
人電子兵籍資料各一份附卷可稽。是被告於九十七年五月三十日
犯罪及發覺時均在任職服役中，為現役軍人，所犯又係陸海空軍
刑法第五十四條第一項之罪，揆諸前開說明，應由軍事審判機關
依法追訴審判，普通法院對之並無審判權。原審不察，未適用通
常程序為不受理之判決，逕依簡易程序，以簡易判決為處刑之實
體裁判，顯然違背法令。案經確定，且於被告不利，非常上訴意
旨，執以指摘，洵有理由，應由本院將原判決撤銷，另行改判諭
知不受理，以資救濟。  
據上論結，應依刑事訴訟法第四百四十七條第一項第一款、第三
百零三條第六款，判決如主文。
中    華    民    國  一○○  年    二    月  二十五  日
                      最高法院刑事第七庭
                          審判長法官  邵  燕  玲  
                                法官  李  伯  道  
                                法官  孫  增  同  
                                法官  李  嘉  興  
                                法官  蔡  名  曜  
本件正本證明與原本無異
                                      書  記  官  
中    華    民    國  一○○  年    三    月    三    日
                                                      Q